【裁判字號】    99,訴,617
【裁判日期】    990427
【裁判案由】    偽造有價證券
【裁判全文】
臺灣臺中地方法院刑事判決               99年度訴字第617號
公  訴  人  臺灣臺中地方法院檢察署檢察官
被      告  甲○○
指定辯護人  本院公設辯護人  丙○○
上列被告因偽造有價證券案件，經檢察官提起公訴（98年度偵字
第26938號），本院判決如下：
    主    文
甲○○意圖供行使之用，而偽造有價證券，處有期徒刑壹年拾月
。緩刑參年。
如附表所示之本票上共同發票人「陳奇圖」部分沒收。
    犯罪事實
一、甲○○自民國97年9 月間某日起，即以票貼方式，陸續向乙
    ○○借款，共積欠新臺幣（下同）250 萬元借款未還，經乙
    ○○向其催討欠款，竟基於偽造有價證券之犯意，於98年 3
    月27日，在台中市○區○○○街22號乙○○住處，未經其父
    親陳奇圖（98年10月26日死亡）同意，偽簽「陳奇圖」之姓
    名於發票人欄位，而簽發由其與陳奇圖為共同發票人如附表
    所示之本票1紙，及虛偽按捺陳奇圖指印1枚後，再將該本票
    交予乙○○，作為上揭欠款之擔保，足以生損害於陳奇圖、
    乙○○及票據交易往來流通之公信性。嗣乙○○提示該本票
    未獲付款，而向本院沙鹿簡易庭訴請陳奇圖、甲○○給付票
    款，始循線查悉上情。
二、案經乙○○訴請臺灣臺中地方法院檢察署檢察官偵查起訴。
    理    由
一、按被告以外之人（包括證人、鑑定人、告訴人、被害人及共
    同被告等）於審判外之陳述雖不符刑事訴訟法第159條之1至
    之4等4條之規定，而經當事人於審判程序同意作為證據，法
    院審酌該言詞陳述或書面陳述作成時之情況，認為適當者，
    亦得為證據；當事人、代理人或辯護人於法院調查證據時，
    知有刑事訴訟法第159條第1項不得為證據之情形，而未於言
    詞辯論終結前聲明異議者，視為有前項之同意，同法第 159
    條之5 定有明文。立法意旨在於傳聞證據未經當事人之反對
    詰問予以核實，原則上先予排除；惟若當事人已放棄反對詰
    問權，於審判程序中表明同意該等傳聞證據可作為證據；或
    於言詞辯論終結前未聲明異議，基於尊重當事人對傳聞證據
    之處分權，及證據資料愈豐富，愈有助於真實發見之理念，
    且強化言詞辯論主義，使訴訟程序得以順暢進行，上開傳聞
    證據亦均具有證據能力。本件被告及公設辯護人已於本院訊
    問時表示就告訴人乙○○於偵查中證述內容之證據能力並無
    異見，且同意作為證據，經本院審酌此等陳述作成時之客觀
    狀況，並無任何遭不當施壓或干擾，亦未有事證顯示其有遭
    受不當取供之情形，因認以之作為本案之證據亦屬適當，依
    刑事訴訟法第159條之5第1 項之規定，自得作為證據使用，
    合先敘明。
二、上開犯罪事實，業據被告甲○○於偵查及本院行準備程序、
    審理中均坦承不諱，核與證人乙○○於偵查及審理中證述、
    證人陳奇圖於本院沙鹿簡易庭審理中供述之情節相符，並有
    被告偽造如附表所示之本票影本1 紙、本院沙鹿簡易庭98年
    度沙簡字第280號言詞辯論筆錄影本1份附卷可稽，堪認被告
    之自白，核與客觀事實相符，足以採信。本件事證明確，被
    告上開犯行堪以認定。
三、按本票可以流通市面，為有價證券；又偽造之本票，其票面
    已依票據法規定記載本票應記載事項，並表明本票字樣，就
    其外表觀之既為憑票即付，其權利之行使，與票據之占有，
    立於不可分離之關係，且可流通市面，得以自由轉讓，自屬
    有價證券之一種，有最高法院31年上字第409 號刑事判例、
    74年度台上字第1633號判決可資參照。核被告甲○○所為，
    係犯刑法第201條第1項之意圖供行使之用而偽造有價證券罪
    。其在如附表所示之本票之發票人欄位，擅自偽簽「陳奇圖
    」之署名，並偽捺其指印，其偽簽署名及捺印為偽造有價證
    券之部分行為；又其行使偽造有價證券之低度行為應為偽造
    有價證券之高度行為所吸收，均不另論罪。被告甲○○因積
    欠借款未還，債權人乙○○索討甚急，在未徵得其父陳奇圖
    同意或授權之情形下，即恣意為本件偽造有價證券犯行，其
    所為固值非難，惟其偽造之有價證券僅1 紙，被偽簽姓名者
    為其父親1 人，所簽發之金額非鉅，與一般重大擾亂金融秩
    序之經濟犯罪者迥異。犯後復坦承犯行，頗有悔意，態度良
    好，本院衡其情狀，認倘處以法定刑之最低刑即有期徒刑3
    年，猶嫌過重，是本件情輕法重，在客觀上足以使人心生同
    情，被告犯罪情狀尚堪憫恕，爰依刑法第59條之規定，酌量
    減輕其刑。
四、爰審酌被告素行良好，未有任何前科紀錄，有臺灣高等法院
    被告前案紀錄表1 份在卷，其因一時周轉不靈，遭催討債務
    而出此下策，及其犯罪手段平和，告訴人乙○○及票據交易
    往來流通公信性所受損害之程度，兼衡酌被告偽造本票之張
    數僅1 張，犯後已清償部分款項，告訴人於偵審中均表示願
    意原諒，並給予自新之機會，暨被告智識程度、生活狀況、
    犯後於偵審中均坦承犯行，深具悔意等一切情狀，從輕量處
    如主文所示之刑。又被告素行良好，前未曾受有期徒刑之宣
    告，有臺灣臺中地方法院檢察署刑案資料查註紀錄表及臺灣
    高等法院被告前案紀錄表各1 份在卷可稽，其因一時失慮致
    為本件犯行，經此偵審及科刑教訓，應知警惕，諒無再犯之
    虞，本院綜核各情，認對其所宣告之刑，以暫不執行為適當
    ，爰併予宣告緩刑3年，以啟自新。
五、按票據之偽造或票據上簽名之偽造，不影響於真正簽名之效
    力，票據法第15條定有明文；又關於2 人以上為共同發票人
    之有價證券，如僅其中部分共同發票人係偽造，因該有價證
    券之真正發票人部分仍屬有效，為避免影響合法執票人對於
    真正發票人之票據權利，自不得將整張有價證券宣告沒收，
    此時僅依前開法條規定，將該有價證券關於偽造發票人部分
    宣告沒收即可（最高法院84年臺上字第1550號判例、91年度
    臺上字第7082號判決意旨參照）。查附表所示被告冒用「陳
    奇圖」為共同發票人所簽發之本票1 紙，僅「陳奇圖」為發
    票人部分係屬偽造，被告自己之簽名既為真正，其為發票人
    部分則仍屬有效之票據，不在應沒收之列，自應僅就前揭本
    票1紙關於偽造「陳奇圖」為共同發票人部分，依刑法第205
    條之規定，予以宣告沒收。至該本票上偽造之「陳奇圖」署
    押（簽名1枚、指印1枚），已因該部分本票沒收而兼括之，
    無庸再依刑法第219條之規定重複諭知沒收，併予敘明。
據上論斷，應依刑事訴訟法第299條第1項前段，刑法第201條第1
項、第59條、第74條第1項第1款、第205條，刑法施行法第1條之
1第1項、第2項前段，判決如主文。
本案經檢察官李莉玲到庭執行職務。
中    華    民    國    99    年    4     月     27   日
                  刑事第九庭  審判長法  官 朱光國
                                    法  官 吳幸芬
                                    法  官 唐光義
以上正本證明與原本無異。
如不服本判決應於收受判決後10日內向本院提出上訴書狀，並應
敘述具體理由；其未敘述上訴理由者，應於上訴期間屆滿後20日
內向本院補提理由書（均須按他造當事人之人數附繕本）「切勿
逕送上級法院」。
                                    書記官 黃聖心
中    華    民    國    99    年    4     月     27   日
附錄論罪科刑法條：
刑法第二百零一條第一項
意圖供行使之用，而偽造、變造公債票、公司股票或其他有價證
券者，處三年以上十年以下有期徒刑，得併科三千元以下罰金。
附表：
┌──┬────┬───┬────┬─────┬──────────┐
│編號│本票號碼│發票人│ 發票日 │ 票面金額 │備                註│
│    │        │      │ 到期日 │（新臺幣）│                    │
├──┼────┼───┼────┼─────┼──────────┤
│ 1  │TS08778 │陳奇圖│98.3.27 │250萬元   │內含發票人欄位偽簽「│
│    │號      │甲○○│        │          │陳奇圖」署名1枚及偽 │
│    │        │      │        │          │捺之指印1枚         │
└──┴────┴───┴────┴─────┴──────────┘

司法院資訊處製作；財團法人民間司法改革基金會備份。
